臺灣高等法院臺中分院刑事裁定　
110年度毒抗字第1411號
抗  告  人  
即  被  告  陳瑞泰




上列抗告人因聲請強制戒治案件，不服臺灣彰化地方法院110年
度毒聲字第607號中華民國110年11月8日准許裁定，提起抗告，
本院裁定如下：
    主  文
抗告駁回。
    理  由
一、本件抗告人即被告甲○○(下稱被告)抗告意旨詳如附件所載。
二、按觀察、勒戒後，檢察官或少年法院（地方法院少年法庭）
    依據勒戒處所之陳報，認受觀察、勒戒人無繼續施用毒品傾
    向者，應即釋放，並為不起訴之處分或不付審理之裁定；認
    受觀察、勒戒人有繼續施用毒品傾向者，檢察官應聲請法院
    裁定或由少年法院（地方法院少年法庭）裁定令入戒治處所
    強制戒治，其期間為6個月以上，至無繼續強制戒治之必要
    為止，但最長不得逾1年，此有毒品危害防制條例第20條第2
    項定有明文。次按有無繼續施用毒品傾向之評估標準，並非
    完全以受勒戒人勒戒後之結果為準，勒戒前之各種情況，仍
    應作為評估之依據。依民國110年3月26日公布實施新修正之
    「有無繼續施用毒品傾向評估標準評分說明手冊」規定，係
    以前科紀錄與行為表現、臨床評估、社會穩定度三項合併計
    算分數，每一大項皆有靜態因子與動態因子。先以靜態因子
    分數評分，靜態因子分數總分在60分（含）以上為「有繼續
    施用毒品傾向」：60分以下，與動態因子分數相加，如果總
    分在60分（含）以上，為「有繼續施用毒品傾向」。是被告
    有無「繼續施用毒品傾向」，係依具體個案之臨床實務及相
    關事證等情綜合判定，有其相當之專業依據及標準，且涉及
    專門醫學。此外，衡酌強制戒治之目的，係為協助施用毒品
    者戒斷毒品之心癮及身癮，所為之一種保安處分類型，而該
    評估標準係適用於每一位受觀察、勒戒處分之人，具一致性
    、普遍性、客觀性。倘綜合判斷之結果，其所為之評估由形
    式上觀察，無擅斷或濫權等明顯不當之情事，法院宜予尊重
    。
三、經查：
　㈠被告前因施用第一、二級毒品案件，經依原審以110年度毒聲
    字第360號裁定送法務部矯正署○○○○○附設勒戒處所執行觀察
    、勒戒後，法務部矯正署○○○○○依法務部110年3月26日公布
    實施新修正之「有無繼續施用毒品傾向評估標準評分說明手
    冊」（2021年3月版）規定評估結果，認被告：㈠前科紀錄與
    行為表現部分，合計為40分；㈡臨床評估部分，合計為26分
    ；㈢社會穩定度部分，合計為5分。其中靜態因子合計60分，
    動態因子合計11分，總分合計為71分，而綜合判斷為「有繼
    續施用毒品傾向」等情，有有該所110年10月22日中戒所衛
    字第11010007150號函檢附之法務部矯正署○○○○○勒戒人員評
    估記錄總覽、有無繼續施用毒品傾向證明書、有無繼續施用
    毒品傾向評估標準紀錄表各1份附卷可稽。
　㈡被告雖以前詞提起抗告。然觀諸上開評估結果，乃法務部矯
    正署○○○○○內相關專業知識經驗人士在被告觀察、勒戒期間
    ，依其本職學識評估被告之前科紀錄與行為表現、臨床評估
    、社會穩定度後所為之綜合判斷，具有科學驗證所得之結論
    ，自得憑以判斷被告有無繼續施用毒品傾向之證明，且由形
    式上觀察，並無擅斷或濫權等明顯不當之情事，法院宜予尊
    重其行政職權之行使及專業之判斷。況被告抗告意旨所指其
    家庭成員因健康、工作等因素，無法於其入所期間進行訪視
    ，評估標準紀錄表就家庭支持部分，僅以家人未入所探視，
    即增加動態因子5分不當等語。然依前開被告之評估結果所
    示，法務部矯正署○○○○○就被告評估結果之靜態因子即已達6
    0分，完全不論動態因子分數，即應依「有無繼續施用毒品
    傾向評估標準評分說明手冊」認定為有繼續施用毒品之傾向
    ，從而，被告所執前揭家庭支持動態因子評估不公等情，實
    與本案被告經評估認有繼續施用毒品傾向之評估結果，無必
    然關聯性。
　㈢蓋毒品危害防制條例規定強制戒治之目的，係因施用毒品成
    癮者，其心癮不易戒除，難以戒絕斷癮，致其再犯率偏高，
    故有持續收容於戒治處所施以強制戒治之必要。毒品危害防
    制條例第20條第2項關於強制戒治之規定，係屬強制規定，
    只要觀察、勒戒後，經評定有繼續施用毒品傾向者，檢察官
    即應聲請法院裁定令入戒治處所強制戒治，並無例外。是被
    告既經法務部矯正署○○○○○專業評估為「有繼續施用毒品傾
    向」，無法戒斷毒癮，且該評估結果形式上觀察並無濫權不
    當之處，自有依法再施以強制戒治以降低其再次施用毒品危
    險性之必要。原審因認檢察官聲請有理由，依毒品危害防制
    條例第20條第2項規定，裁定被告令入戒治處所施以強制戒
    治，其期間為6個月以上，至無繼續強制戒治之必要為止，
    但最長不得逾1年，經核於法並無不合。被告仍執前詞指摘
    原裁定不當，為無理由，應予駁回。
據上論斷，應依刑事訴訟法第412條，裁定如主文。
中　　華　　民　　國　　110 　年　　12　　月　　15　　日
            刑事第八庭　  審判長法　官　林  清  鈞
                                法　官　郭  瑞  祥
                                法　官　簡  婉  倫
以上正本證明與原本無異。
不得再抗告。
                                書記官  林　書　慶
　　　　　　　　　　　　　　　　
中　　華　　民　　國　　110 　年　　12　　月　　15　　日